【裁判字號】    98,苗小,352
【裁判日期】    980730
【裁判案由】    侵權行為損害賠償
【裁判全文】
臺灣苗栗地方法院民事小額判決         98年度苗小字第352號
原      告  新光產物保險股份有限公司桃園分公司
法定代理人  丙○○
訴訟代理人  丁○○
被      告  乙○○
訴訟代理人  甲○○
上列當事人間請求侵權行為損害賠償事件，本院於民國98年7 月
21日言詞辯論終結，判決如下：
    主  文
被告應給付原告新臺幣貳萬陸仟柒佰貳拾陸元，及自民國九十八
年六月五日起至清償日止，按年息百分之五計算之利息。
原告其餘之訴駁回。
訴訟費用新臺幣壹仟元由原告負擔十分之四，餘由被告負擔。
本判決原告勝訴部分得假執行。
原告其餘假執行之聲請駁回。
    事實及理由
一、原告主張：訴外人邱義安於民國98年3 月6 日上午7 時45分
    許，駕駛原告所承保訴外人日南紡織股份有限公司（下稱日
    南公司）所有，車號7886－KX號自小客車（下稱系爭自小客
    車），行經苗栗縣苑裡鎮舊社里96之1 號往北20公尺處直行
    時，遭被告駕駛之車號5V-1032 號自小客車自左側路口左轉
    時碰撞受損。系爭自小客車之修復費用為新臺幣（下同）62
    ,454元（零件修復費用29,388元、修復工資12,840元、塗裝
    費20,226元），原告業依保險契約全數理賠，依保險法第53
    條規定，原告代位取得被保險人日南公司對被告之侵權行為
    損害賠償請求權，爰依保險代位及侵權行為之法律關係提起
    本訴。並聲明：(一)被告應給付原告62,454元，及自起訴狀繕
    本送達之翌日起至清償日止，按年息百分之5 計算之利息。
    (二)原告願供擔保，請准宣告假執行。
二、被告則以：第一次是被告車子旁邊撞到系爭自小客車的後面
    ，被告車子前後都有撞到，但被告只撞擊系爭自小客車後面
    ，系爭自小客車前面也有撞到的話，不一定是被告的錯，且
    被告行駛方向的交通號誌應該是閃黃燈。對於系爭自小客車
    之零件折舊後費用為5,114 元、修復工資為12,840元、塗裝
    費用為20,226元，均沒有意見。兩造之過失應相抵，但不同
    意過失比例為原告3 成、被告7 成等語，資為抗辯。並聲明
    ：原告之訴駁回。
三、得心證之理由：
    原告主張之事實，業據提出與所述相符之保單資料查詢、訴
    外人邱義安之行照及駕照、估價單、統一發票、汽車險賠款
    收據暨同意書等件為證（見卷第6 至13頁），並經本院向苗
    栗縣警察局通宵分局函調本件車禍資料，有該隊檢送之調查
    筆錄、道路交通事故現場圖、調查報告表及事故現場照片在
    卷可佐（見卷第19至33頁），被告則以上揭情詞置辯。是本
    件兩造之爭點厥為：(一)本件車禍之肇事責任為何？兩造應負
    擔之過失比例為何？(二)原告請求賠償之金額，有無理由？茲
    析述如下：
  (一)本件車禍之肇事責任：
  1.按特種閃光號誌各燈號顯示之意義如左：一、閃光黃燈表示
    「警告」，車輛應減速接近，注意安全，小心通過。二、閃
    光紅燈表示「停車再開」，車輛應減速接近，先停止於交岔
    路口前，讓幹道車優先通行後認為安全時，方得續行。道路
    交通標誌標線號誌設置規則第211 條第1 項定有明文。查被
    告於98年3 月6 日上午7 時45分許，駕駛車號5V-1032 號自
    小客車，行經苗栗縣苑裡鎮舊社里96之1 號往北約20公尺，
    南北向閃黃燈、東西向閃紅燈之交岔路口時，被告行駛方向
    為閃紅燈，依上開規定，被告應遵守燈光號誌之指示減速接
    近，先停止於交岔路口前，讓幹道車優先通行後認為安全時
    ，方得續行。系爭車禍事故發生當時下雨，視距還好，沒有
    障礙，詎被告無不能注意之情形，竟疏未注意，於經過該路
    口時，未先停於交岔路口前，讓幹道車優先通行，貿然於該
    路口左轉，適有訴外人邱義安駕駛原告所承保之系爭自小客
    車沿南北向主線車道方向行駛，雙方車輛在該路口因煞車不
    及而發生碰撞，致系爭自小客車受有損害，是被告就本件車
    禍事故有過失甚明。
  2.被告雖辯稱：被告之車子只撞擊系爭自小客車後面，訴外人
    邱義安駕駛系爭自小客車前後均受損不一定是被告的錯，被
    告行駛方向的交通號誌應該是閃黃燈云云。惟被告自承：第
    1 次是我們車子的旁邊撞到對方車子的後面，被告車子前後
    都有撞到等語（見卷第47頁）。另系爭自小客車之駕駛人邱
    義安於警詢時陳稱：我方車道是閃黃燈，撞擊點是我車子的
    左後尾燈與對方車輛的右前大燈處發生碰撞，我車子車頭、
    左前大燈、駕駛座車門、左後尾燈受損，我看到對方時距離
    約20公尺，我有做煞車的動作等語（見卷第24頁）。復參酌
    本件交通事故之道路交通事故現場圖，系爭自小客車之前、
    後方均有受損之紀錄，足認最初撞擊位置為被告所駕駛車輛
    撞擊系爭自小客車之左後方，因系爭車輛煞車，被告駕駛車
    輛未完全停止行進，致系爭自小客車之前方亦受有損害。又
    依卷附現場圖片顯示，本件車禍事故發生地點係一南北向閃
    黃燈、東西向閃紅燈之交岔路口，被告駕駛之車輛係由東向
    西行駛，故被告稱其行駛方向為閃黃燈等語，委無足採。
  3.又訴外人邱義安駕駛系爭自小客車行經系爭路段，未注意於
    設有閃光黃燈號誌之交岔路口應減速慢行小心通過之規定，
    致行將撞擊被告車輛之際，煞車不及，顯見邱義安欲通過該
    交岔路口時，亦未作隨時停車之準備。且卷附道路交通事故
    調查表之肇因研判欄亦記載肇事主因為被告未依規定左轉彎
    （見卷第28頁、第27頁背面），次因為邱義安未注意車前狀
    態，是邱義安就本件車禍事故亦與有過失。本院審酌被告與
    邱義安違反道路交通安全規則之情節及過失之程度，認本件
    車禍事故之發生，被告應負70％之過失責任，訴外人邱義安
    應負30％之與有過失責任。
  (二)原告得請求之賠償金額：
  1.按因故意或過失，不法侵害他人之權利者，負損害賠償責任
    ；汽車、機車或其他非依軌道行駛之動力車輛，在使用中加
    損害於他人者，駕駛人應賠償因此所生之損害。民法第184
    條第1 項、第191 條之2 分別定有明文。本件被告駕駛車號
    5V-1032 號自小客車，行經上述交岔路口時，應遵守閃光紅
    燈號誌之指示減速接近，採取先停止於交岔路口前，讓幹道
    車優先通行之安全措施，竟未予注意，致與行進中之系爭自
    小客車發生擦撞，過失致系爭自小客車受損，是被告應就系
    爭自小客車之損害負賠償責任。
  2.次按不法毀損他人之物者，被害人得請求其物因毀損所減少
    之價額，民法第196 條定有明文。而物被毀損所減少之價額
    ，得以修復費用為估定之標準，但以必要者為限，例如：修
    理材料以新品換舊品，應予折舊（最高法院77年度第9 次民
    事庭會議決議可資參照）。查系爭車輛之零件修復費用為29
    ,388 元 、修復工資為12,840元、塗裝費用為20,226元，共
    計62,454元，原告以估價費用為系爭自小客車所減少價額之
    依據，依上開說明，為法所許，惟零件修復費用29,388元應
    扣除折舊額始為必要費用。系爭自小客車原發照日期為94年
    5 月16日，有行車執照影本在卷可憑（見卷第7 頁），事故
    日為98年3 月6 日，參酌營利事業所得稅查核準則第95條第
    8 項規定「固定資產提列折舊採用平均法或定率遞減法者，
    以1 年為計算單位，其使用期間未滿1 年者，按實際使用之
    月數相當於全年之比例計算之，不滿1 月者，以月計」，系
    爭自小客車之實際使用期間為3 年10個月。復依行政院頒布
    之「固定資產耐用年數表」及「固定資產折舊率表」規定，
    自小客車之耐用年數為5 年，依定率遞減法每年應折舊1000
    分之369 ，是系爭自小客車零件之必要修復費用為5,114 元
    【第1 年折舊：29,3880.369 ≒10,844（元以下四捨五入
    ，下同），第2 年折舊：（29,388－10,844）0.369 ≒6,
    843 ，第3 年折舊：（29,388－10,844－6,843） 0.369
    ≒4,317 ，第4 年折舊：（29,388－10,844－6,843 －
    4,317） 0.369 10/12 ≒2,270 ；29,388－（10,844＋
    6,843 ＋4,317 ＋2,270） ＝5,114 】，加上工資12,840元
    、塗裝費用20,226元，合計系爭自小客車因本件事故毀損而
    減少之價額為38,180元（5,114 ＋12,840＋20,226＝38,180
    ）。
四、再按損害之發生或擴大、被害人與有過失者，法院得減輕賠
    償金額或免除之。此於被害人之代理人或使用人與有過失者
    ，亦準用之。民法第217 條第1 項、第3 項定有明文。查被
    告就本件車禍之發生固有過失，然訴外人邱義安駕駛日南公
    司所有之系爭自小客車，疏未注意車前狀況，隨時採取必要
    安全措施，即貿然前行，致與被告駕駛之車輛發生碰撞，是
    邱義安就本件車禍之發生亦與有過失，已如前述，揆諸前揭
    說明，本院應依其與有過失之程度減輕被告賠償責任。本件
    車禍事故之發生，被告應負70％之過失責任，日南公司之使
    用人即邱義安應負30％之與有過失責任，已如前述。據此，
    系爭自小客車所有權人即日南公司得請求被告賠償之數額為
    26,726元（38,1800.7 ＝26,726）。
五、末按被保險人因保險人應負保險責任之損失發生，而對於第
    三人有損失賠償請求權者，保險人得於給付賠償金額後，代
    位行使被保險人對於第三人之請求權。但其所請求之數額，
    以不逾賠償金額為限，保險法第53條第1 項定有明文。而此
    項法定代位權之行使，有債權移轉之效果，故於保險人給付
    賠償金額後，被保險人對於第三人之請求權即移轉於保險人
    。又損害賠償祇應填補被害人實際損害，保險人代位被害人
    請求損害賠償時，依保險法第53條第1 項規定，如其損害額
    超過或等於保險人已給付之賠償金額，固得就其賠償之範圍
    ，代位請求賠償，如其損害額小於保險人已給付之賠償金額
    ，則保險人所得代位請求者，應祇以該損害額為限（最高法
    院69年度台上字第923 號判決、65年台上字第2908號判例要
    旨參照）。本件原告業依保險契約之約定賠付被保險人日南
    公司系爭自小客車之修復費用共計62,454元，有汽車險賠款
    收據暨同意書在卷可憑（見卷第12頁），是日南公司對於被
    告之請求權即移轉於原告，原告自得代位行使日南公司對被
    告之損害賠償請求權。惟日南公司得請求被告賠償之數額為
    26,726元，已如前述，依前揭說明，原告所得代位被保險人
    日南公司向被告請求之損害額，亦應以26,726元為限。
六、綜上，原告依保險代位及侵權行為之法律關係，請求被告給
    付原告26,726元，及自起訴狀繕本送達被告之翌日即98年6
    月5 日（見卷第16頁）起至清償日止，按年息百分之5 計算
    之法定遲延利息，為有理由，應予准許，逾此部分之請求，
    即屬無據，應予駁回。
七、本件係訴訟標的金額在100,000 元以下之民事小額訴訟，是
    本院就被告敗訴判決部分，應依民事訴訟法第436 條之20規
    定，依職權宣告假執行。原告就此雖亦聲請宣告假執行，僅
    係促使法院職權之發動。至原告敗訴部分，其假執行之聲請
    ，已失所依附，應予駁回。
八、據上論結，本件原告之訴為一部有理由、一部無理由，依民
    事訴訟法第436 條之23、第436 條第2 項、第79條、第436
    條之20，判決如主文。
中    華    民    國    98    年    7     月    30    日
              苗栗簡易庭法  官  吳國聖
以上正本係照原本作成。
如不服本判決，應於判決送達後20日內，以判決違背法令為理由
，向本院提出上訴狀並表明上訴理由，及須按他造當事人之人數
附繕本。上訴理由應表明：
  一、原判決所違背之法令及其具體內容。
  二、依訴訟資料可認為原判決有違背法令之具體事實。
如未表明上訴理由者，應於上訴後20日內向本院提出上訴理由。
當事人如對本件訴訟內容有所疑義，得聲請閱卷。
                        書記官  葉俊宏
中    華    民    國    98    年    7     月    30    日


司法院資訊處製作；財團法人民間司法改革基金會備份。
